臺灣板橋地方法院刑事判決　　　　　　　94年度訴字第1801號
公　訴　人　臺灣板橋地方法院檢察署檢察官
被　　　告　甲○○
　　　??　乙○○
上列被告因偽造文書等案件，經檢察官提起公訴（94年度偵字第
1041號），本院判決如下：
    主    文
甲○○共同連續行使偽造私文書，足以生損害於他人，處有期徒
刑貳月，如易科罰金，以佰元折算壹日。
乙○○共同連續行使偽造私文書，足以生損害於他人，累犯，處
有期徒刑肆月，如易科罰金，以佰元折算壹日。
    理    由
一、甲○○有賭博前科（於本件不構成累犯），乙○○有詐欺前
    科，前於民國九十年間，因偽造文書案，經本院以九十年度
    重簡字第一四九二號刑事簡易判決判處有期徒刑三月，如易
    科罰金，以三百元折算一日，乙○○不服提起上訴後撤回上
    訴，九十一年十二月二十七日易科罰金執行完畢（於本件構
    成累犯），詎甲○○、乙○○仍不知戒慎，其二人與丙○○
    係兄妹關係（甲○○原名鄭美玉，後經出養改名為林美玉，
    再改名為甲○○），因丙○○前於九十二年三月二十八日，
    在台北縣鶯歌鎮三民橋上遭機車騎士撞傷，行動不便，為便
    於肇事者以匯款方式償還賠償金額，丙○○遂於九十二年七
    月八日與甲○○同至中國農民銀行三峽分行開立帳號000
    00000000號之活期儲蓄存款帳戶後，即將前開帳戶
    存摺、印鑑交予甲○○保管，惟嗣肇事者於同年月二十一日
    將車禍理賠金計新台幣（下同）七十五萬元匯入丙○○前開
    帳戶後，甲○○、乙○○竟未告知丙○○上情，且明知丙○○並未同意提領前開帳戶內金額，竟與鄭月霞（另經臺灣板
    橋地方法院檢察署檢察官為緩起訴處分）利用為丙○○保管
    前開銀行帳戶存摺、印鑑章之機會，共同基於行使偽造私文
    書之概括犯意聯絡，於如附表一所示之時間，二次至中國農
    民銀行三峽分行，未經丙○○之授權及同意，推由甲○○以
    盜蓋丙○○所交付前開印鑑於取款憑條之方式，先後偽造如
    附表一所示金額之二張取款憑條後，持向不知情之銀行人員
    而行使之，致使該銀行經辦人員誤以為係真正存戶提領存款
    陷於錯誤，分別交付四十萬元、五萬元共計四十五萬元與甲○○，足生損害於丙○○於該銀行內之存款及中國農民銀行
    三峽分行對於存款管理之正確性，甲○○領得四十五萬元後
    ，再將所領取金額中之十五萬元交付乙○○，十萬元交付鄭
    月霞。
二、乙○○又承前行使偽造私文書之概括犯意，先後於如附表二
    所示之時間，至中國農民銀行三峽分行，未經丙○○之授權
    及同意，以盜蓋丙○○之印鑑於取款憑條，並填寫金額之方
    式，偽造如附表二所示丙○○名義之取款憑條私文書後，持
    以交付不知情之銀行人員而行使之，致使該銀行之經辦人誤
    以為係真正存戶領款陷於錯誤，分別交付如附表二所示之金
    額共計二十四萬元與乙○○，足以生損害於丙○○於該銀行
    內之存款及中國農民銀行三峽分行對於存款管理之正確性。
    嗣經丙○○前往中國農民銀行查詢前開帳戶餘額發現有異，
    報警處理後始悉上情。
二、案經丙○○訴由台北縣政府警察局樹林分局報告臺灣板橋地
    方法院檢察署檢察官偵查起訴。
    理    由
一、訊據被告對其等與丙○○係親兄妹關係，車禍肇事者於九十
    二年七月二十一日將車禍理賠金七十五萬元匯入丙○○在中
    國農民銀行所開設前開帳號帳戶內後，其等即於是日同至中
    國農民銀行，推由甲○○蓋用丙○○所交付銀行印鑑章於取
    款憑條上，並填寫四十萬元提領金額，領得四十萬元，事後
    ，甲○○將丙○○前開帳戶內存款中之十五萬元交付乙○○
    ，十萬元交付鄭月霞，嗣乙○○復於如附表二所示時間，持
    前開丙○○印鑑章至中國農民銀行，填寫如附表二所示金額
    之取款憑條，先後提領計二十四萬元等情，固坦認不諱，惟
    均矢口否認有何行使偽造私文書犯行，辯稱：提領款項均經
    丙○○同意，自無行使偽造取款憑條可言，被告乙○○並另
    辯稱，被告甲○○填寫如附表一編號二所示丙○○名義取款
    憑條提領五萬元乙節，伊並不知情云云。查：
(一)、被告與丙○○係親兄妹關係，丙○○因車禍受傷後，肇事者
    於九十二年七月二十一日將車禍理賠金七十五萬元匯入丙○○在中國農民銀行所開設帳戶，被告二人於是日即同至中國
    農民銀行，推由甲○○蓋用丙○○所交付銀行印鑑章於取款
    憑條上，並填寫四十萬元提領金額，領得四十萬元，事後，
    甲○○並將十五萬元交付乙○○，十萬元交付鄭月霞，嗣乙○○復於如附表二所示時間，持前開丙○○印鑑章至中國農
    民銀行，填寫如附表二所示金額取款憑條，先後提領計二十
    四萬元等情，經告訴人丙○○於警詢、偵查中指訴綦詳，並
    有被告甲○○所提出戶口名簿、戶籍謄本，丙○○所提出中
    國農民銀行客戶交易明細表、中國農民銀行九十三年十一月
    二十五日農峽字第九三一九四○○一九九號函所附如附表一
    、二所示取款憑條等在卷可參（見九十三年度他字第七一九
    四號偵查卷第十二至十四、四十五至五十七頁、七十三至八
    十頁），且為被告所不否認，堪信屬實。
(二)、依據告訴人丙○○於警詢中指述：被告甲○○於九十二年七
    月八日約上午十時許，在臺北縣樹林市○○街一九五號屋內
    ，向我提到車禍對方還有一條保險款項要支付我，隨後我即
    將我的印章置放處告知他，他拿了之後即邀我一同至臺北縣
    三峽鎮農民銀行開戶，提到要讓車禍對方匯入另外保險賠償
    款項，當時我問他有多少錢，他即回我話稱沒多少錢，事後
    我親自到臺北縣三峽鎮農民銀行查帳才知道對方保險賠償款
    項遭他領走侵占得逞，之後我問他存摺內款項現於何處，他
    跟我說他沒領走，亦不知何人領走等語（見九十三年度他字
    第七一九四號偵查卷第八頁），偵查中稱：車禍肇事者有答
    應將車子的保險金七十五萬元給我，因為我行動不方便，說
    話不清楚，於九十二年七月八日與甲○○到農民銀行開戶後
    ，就將印章及存摺交給甲○○。甲○○就陸續將我存摺的錢
    提領一空。（有無同意被告自七十五萬元賠償中領走四十萬
    ？）他都沒有告訴我錢已經下來，也沒有經過我同意，直到
    九十二年十月，因為他沒有付看護的錢，我自己去銀行查，
    才發現七十五萬元都被領走了，戶頭只剩五百元。（知否被
    告領錢去做什麼？）不知道。我只知道九十二年八月八日他
    有告訴我錢已經下來了，但沒告訴我實際金額，所以我有叫
    秋梅和我去領六萬元給看護，但被告也在現場。其餘提領部
    分我都不知道。（有無同意秋梅幫你領錢？）除六萬元外都
    沒有。（知否被告有領如明細表之金額？）不知道，我只知
    道領六萬元那一筆。（是否同意被告持你印章存摺去領錢？
    ）除六萬元那筆外我都不知道。我雖然有請她們保管印章存
    摺，但沒有同意她們去領錢。（是否與被告和解？）是，月
    霞的確已經還清十萬元了。（是否仍追究被告？）我不要告
    了，只希望她們能繼續還錢等語（見九十三年度他字四三○
    八號偵查卷第三頁、九十三年度他字第七一九四號偵查卷第
    七十頁、九十四年度偵字第一○四一號偵查卷第十頁），以
    告訴人與被告二人為親兄妹關係誼屬至親，告訴人甚至表示
    不願追究被告二人，但就被告二人未經其同意，即擅自以所
    保管之印鑑章，盜蓋於取款憑條提領款項乙節，始終堅指不
    移，參酌被告二人於偵查中亦坦認未經丙○○同意，即擅自
    填寫如事實欄所述取款憑條，提領款項等情不諱，並與告訴
    人書立和解書（見九十四年偵字第六八四七號偵查卷第第七
    頁、九十四年度偵字第一○四一號偵查卷第二十二至二十三
    頁、第二十六至二十七頁），俱見告訴人前開指訴非虛，可
    以信實，此外，並有如附表一、二所示之取款憑條在卷可稽
    ，堪認被告二人明知丙○○並未授權同意以填寫取款憑條之
    方式提領丙○○在中國農民銀行內如附表一、二所示金額，
    仍以盜蓋丙○○印鑑章於取款憑條之方式，提領款項甚明，
    被告二人於本院審理中辯稱，填寫取款憑條領款均得丙○○
    同意後始為之云云，顯係事後卸責之詞，不足採信。
(三)、又被告甲○○先後二次領取如附表一所示之金額共計四十五
    萬元後，將其中十五萬元交付乙○○，十萬元交付鄭月霞，
    業據被告甲○○坦認不諱，告訴人丙○○亦指稱銀行的人有
    說過每次都是兩三個人來領等語綦詳（見九十三年度他字第
    七一九四號偵查卷第三十四頁），是被告乙○○辯稱，被告
    甲○○填寫如附表一編號二所示丙○○名義取款憑條提領五
    萬元乙節，伊並不知情云云，礙難採信。
(四)、被告二人既均明知丙○○並未授權同意以填寫取款憑條之方
    式提領丙○○在中國農民銀行內如附表一、二所示金額，猶
    仍盜蓋丙○○印鑑章於取款憑條，渠等顯係偽造取款憑條私
    文書無疑，而渠等復持偽造取款憑條交付不知情之銀行行員
    行使，並因而領得丙○○前開帳戶內存款，自亦足以生損害
    於丙○○於該銀行內之存款及中國農民銀行對存款管理之正
    確性甚明。
(五)、綜上，本件事證明確，被告犯行可以認定。
二、按銀行為便利存款人取款而印好任人索取填寫之取款憑條，
    非可流通市面得以自由轉讓，係屬私文書之一種，最高法院
    著有四十九年度臺上字第一四○九號判例意旨可資參照。是
    核被告所為，係犯刑法第二百十六條、第二百十條之行使偽
    造私文書罪。其等盜用「丙○○」印文之行為，為偽造私文
    書之階段行為，而偽造私文書之低度行為，復為行使之高度
    行為所吸收，均不另論罪。被告二人與鄭月霞，就如附表一
    所示之行使偽造取款憑條私文書犯行，有犯意聯絡、行為分
    擔，為共同正犯。被告甲○○先後如附表一所示計二次、被
    告乙○○先後如附表一、二所示計十一次行使偽造私文書犯
    行，均各時間緊接，方法相同，觸犯構成要件相同之罪名，
    顯均係基於概括犯意反覆為之，均為連續犯，應各依刑法第
    五十六條規定論以一罪，並均各加重其刑。被告乙○○，有
    如事實欄所載之前科及刑之執行情形，有台灣高等法院被告
    前科紀錄表在卷可參，是被告乙○○乃於有期徒刑執行完畢
    後，五年以內，再犯本件有期徒刑以上之罪，為累犯，應依
    刑法第四十七條規定，遞加重其刑。
三、爰審酌被告二人以盜用印文之方式冒用他人名義領取款項，
    影響真正名義人之權益，暨各自行使偽造取款憑條之次數，
    被告甲○○、乙○○二人分別以六萬二千元、十二萬元與丙○○和解，有被告前揭提出之和解書在卷可參，然被告二人
    自陳迄今被告甲○○尚積欠丙○○四萬餘元、被告乙○○僅
    清償六千元及其等犯後態度等一切情狀，分別量處如主文所
    示之刑，並各諭知如易科罰金之折算標準。至如附表一、二
    所示之「丙○○」印文，係屬盜用之印文，並非偽造之印文
    ，爰均不另為沒收之諭知。
四、至起訴書以被告等前開行使偽造取款憑條交付不知情之中國
    農民銀行經辦人員，因而領得如附表一、二所示金額，除犯
    行使偽造私文書罪外，另犯詐欺財罪嫌云云，然：
(一)、按於直系血親、配偶或同財共居親屬之間，犯本章之罪（刑
    法第二十九章竊盜罪）者，得免除其刑。前項親屬或其他五
    親等內血親或三親等內姻親之間，犯本章之罪者，須告訴乃
    論。第三百二十三條及第三百二十四條之規定，於前六條之
    罪準用之。刑法第三百二十四條、第三百四十三條定有明文
    。次按告訴乃論之罪，於偵查終結前撤回者，應為不起訴處
    分，刑事訴訟法第二百五十二條第五款定有明文。應為不起
    訴處分而提起公訴者，乃起訴之程序違背規定，應諭知不受
    理判決，刑事訴訟法第三百零三條第一款亦有明定。復按刑
    法第三百四十三條親屬間詐欺罪，親屬關係之認定，應以行
    為人與被害人間之法律關係為斷，本罪之被害人包括被施用
    詐術者及財產或利益受損害者，在被施用詐術與財產或利益
    受損害者同屬一人時，即指被詐欺而交付財產或利益之人；
    在被施用詐術者與財產或利益受損害者非同屬一人時，因本
    罪所保護之法益為財產法益，應以財產或利益直接受損害者
    與行為人間之關係為斷。即詐欺罪，係以不法方法詐得財物
    或利益，故如訴訟詐欺，行為人雖以法院為其對象，但法院
    並未因之受害，該罪之被害人為財產或利益因而受損害之人
    ，故此等受損害之人如與行為人具有親屬關係，即有親屬間
    詐欺罪規定之適用（法務部八十五年一月二十二日（八五）
    法檢(二)字第○一三○號函參照）。又直系血親之間犯竊盜罪
    者，須告訴乃論，刑法第三百二十四條第二項定有明文，而
    所謂直系血親，包括自然及擬制之直系血親。收養，僅係中
    斷關於民法上父母子女及繼承之法律關係，其自然之血緣關
    係無法斷絕，故某甲竊取其生父某乙之財物，仍係親屬間竊
    盜，應告訴乃論（司法院（七二）廳刑一字第七六三七號函
    參照）。
(二)、查，被告甲○○、乙○○與丙○○為親兄妹之二親等旁系自
    然血親，業如前述，是丙○○於中國農民銀行如附表一、二
    所示之存款，固經被告以行使偽造取款條交付不知情銀行行
    員之方式，領得款項，然丙○○於偵查中已表明撤回對被告
    二人之告訴（見九十四年度偵字第一○四一號偵查卷第二十
    三頁），依諸前開法條規定及說明，則被告該部分犯行，即
    應為不起訴處分，惟公訴人就此部分仍提起公訴，即不合起
    訴程式，是本院就被告二人此部份被訴詐欺取財罪嫌部分，
    本應為不受理判決，惟因公訴人於起訴書中認此部份與前開
    經本院認定有罪之行使偽造私文書部分具有牽連犯之裁判上
    一罪關係，其後復經蒞庭檢察官於審理中稱因詐欺罪準用竊
    盜罪關於親屬告訴的限制條文，被告二人與告訴人為二親等
    血親，告訴人在偵查中復撤回對被告二人之告訴，所以本案
    僅就偽造文書部分，請法院依法判決，而就起訴事實予以減
    縮更正，是本院自無用庸就被告二人被訴詐欺取財罪嫌部分
    ，不另為不受理判決之諭知，併此敘明。
據上論斷，應依刑事訴訟法第二百九十九條第一項前段，刑法第
二十八條、第五十六條、第二百十六條、第二百十條、第四十七
條、第四十一條第一項前段，罰金罰鍰提高標準條例第一條前段
、第二條，判決如主文。
本案經檢察官徐名駒到庭執行職務。
中　　華　　民　　國　　94　　年　　11　　月　　16　　日
                  刑事第四庭審判長法  官  陳恆寬
                                  法  官  許必奇
                                  法　官  陳明偉
以上正本證明與原本無異
如不服本判決應於送達後10日內向本院提出上訴狀
                                  書記官　陳慧儷
中　　華　　民　　國　　94　　年　　11　　月　　30　　日
  附表一
┌──┬───────┬──────┬────────┐
│編號│時　　間　　  │　犯罪手法  │ 盜用之印文     │
├──┼───────┼──────┼────────┤
│一  │92年7月21日   │自丙○○位於│「丙○○」印文  │
│    │              │中國農民銀行│ 一枚           │
│    │              │活期儲蓄存款│                │
│    │              │帳戶（帳號一│                │
│    │              │九四○一七九│                │
│    │              │三八八九）內│                │
│    │              │，盜用丙○○│                │
│    │              │印文於取款憑│                │
│    │              │條上交付不知│                │
│    │              │情之銀行經辦│                │
│    │              │人員，提領四│                │
│    │              │十萬元。    │                │
├──┼───────┼──────┼────────┤
│二  │92年7月25日   │以同前手法領│同上            │
│    │              │得五萬元    │                │
└──┴───────┴──────┴────────┘
  附表二
┌──┬───────┬──────┬────────┐
│編號│時　　間　　  │犯罪手法　  │盜用之印文      │
├──┼───────┼──────┼────────┤
│一  │92年8月21日   │自丙○○位於│「丙○○」印文一│
│    │              │中國農民銀行│枚              │
│    │              │活期儲蓄存款│                │
│    │              │帳戶（帳號一│                │
│    │              │九四○一七九│                │
│    │              │三八八九）內│                │
│    │              │，盜用丙○○│                │
│    │              │印文於取款憑│                │
│    │              │條上交付不知│                │
│    │              │情之銀行經辦│                │
│    │              │人員，領得二│                │
│    │              │萬元        │                │
├──┼───────┼──────┼────────┤
│二  │92年8月26日   │以同前手法領│同上            │
│    │              │得二萬五千元│                │
│    │              │            │                │
├──┼───────┼──────┼────────┤
│三  │92年9月3日　  │以同前手法領│「丙○○」印文二│
│    │              │得二萬五千元│枚              │
├──┼───────┼──────┼────────┤
│四  │92年9月15日　 │以同前手法領│「丙○○」印文一│
│    │              │得五萬元    │枚              │
├──┼───────┼──────┼────────┤
│五  │92年9月22日　 │以同前手法領│同上            │
│    │              │得五萬元    │                │
├──┼───────┼──────┼────────┤
│六  │92年9月29日　 │以同前手法領│同上            │
│    │              │得四萬元    │                │
├──┼───────┼──────┼────────┤
│七  │92年10月2日　 │以同前手法領│同上            │
│    │              │得一萬元    │                │
├──┼───────┼──────┼────────┤
│八  │92年10月7日　 │以同前手法領│同上            │
│    │              │得一萬元    │                │
├──┼───────┼──────┼────────┤
│九  │92年10月16日　│以同前手法領│同上            │
│    │              │得一萬元    │                │
└──┴───────┴──────┴────────┘
